臺灣高等法院臺中分院民事判決　　　　　95年度建上字第26號
上　訴　人　龍浩營造股份有限公司
法定代理人　丙○○
訴訟代理人　刑建緯律師
被上訴人　　台灣省自來水股份有限公司
法定代理人　甲○○
訴訟代理人　劉北元律師
複代理人　　洪崇欽律師
上列當事人間請求損害賠償事件，上訴人對於中華民國95年4月7
日臺灣臺中地方法院94年度建字第38號第一審判決提起上訴，本
院於民國96年4月17日言詞辯論終結，判決如下：
    主  文
上訴駁回。
第二審訴訟費用由上訴人負擔。
　　事實及理由
甲、程序方面：
    本件被上訴人之法定代理人李文良，於原審訴訟進行中之民
    國（下同）94年9月27日變更為甲○○，並據被上訴人檢附
    經濟部94年9月23日經人字第09400606560號函，具狀聲明承
    受訴訟；核與民事訴訟法第175條規定相符，合先敘明。
乙、實體方面：
一、本件被上訴人主張：
（一）上訴人於92年1月13日與被上訴人簽立承攬契約，承攬被
      上訴人「苗栗七期～送水管 (一)」工程，負責埋設八00m
 　　 mDlP管線2,954公尺；有關上開八00mmDlP管線材料（水管
   　 及閥類等）則由被上訴人提供予上訴人進行埋設工作。在
      施工期間，上訴人自被上訴人管材製造商錦源鑄造工業股
　　　份有限公司處領取八00mmDlP管線共2,916公尺。然期間上
  　　訴人因故無力繼續施作，向被上訴人提出解約之要求，經
　　　核算其已施作部分之長度為1,155公尺，含另件則為1,175
　　　公尺。由於上訴人已表示不願施作，因此被上訴人一方面
　　　促其儘速復工，另一方面亦請上訴人對於已領取之管材得
  　　吊運集中妥善保管。
（二）本件工程係配合公路局「台十三線21K+800~24K+750段拓
      寬工程」，委由公路局代辦發包施工（原証十），故其與
      原道路工程契約屬於契約之聯立，上訴人在主體工程未完
      成前，自不得擅自主張將配合性工程終止契約，此舉將會
      造成被上訴人莫大之不便與損害，日後必須另行發包，將
　　　新修路面開挖埋設水管。故上訴人終止契約之舉，完全不
　　  符合當時聯合發包之目的與精神。
（三）按本件工程契約第8條第4款規定：「一、乙方領用或租借
      甲方之材料、機具、設備，應憑證蓋章並由甲方監工人員
      核轉。已領用或已租借之材料、機具、設備，須妥善保管
      運用維護；用畢（餘）歸還時，應清理整修至符合規定或
      甲方認可之程度，於規定期限內運交甲方指定處所放置。
      其未辦理者，得視同乙方未完成履約。二、乙方對所領用
      或租借自甲方之材料、機具、設備，有浪費、遺失、被竊
      或非自然之毀損，無法返還或修理復原者，乙方得以相同
      或同等品返還，或折合現金賠償。賠償金額計算標準為按
      工程原領料價與市價兩者較高者再加百分之三什費及百分
      之五營業稅計算，並由扣款單位填開甲方統一發票給乙方
      收執。」是故，無論上訴人有無理由終止契約，其均應將
　　　所領用之材料清理整修至符合規範或被上訴人認可之程度
　　　，於規定期限內運交被上訴人指定處所放置，此為上訴人
　　　依系爭契約應盡之保管及返還責任。在上訴人主張終止契
　　　約後，兩造分別在93年2月23日及6月16日舉行施工協調會
  　　，上訴人均由負責人丙○○出席，二次會議之結論中均有
   　 達成共識，將被上訴人供給之材料清點數量後集中保管，
      並退運至被上訴人指定之地點，惟上訴人完全未依會議結
      論執行，反而將系爭管材任意散置施地路邊，致遭宵小竊
      取。是故，上訴人指稱伊無保管系爭管材之義務，顯屬無
      稽。
（四）本件經被上訴人結算，上訴人已領取之材料而未施作應返
      還被上訴人之管材損失為5,833, 661元，被上訴人並於94
      年4月27日以存証信函催告上訴人辦理材料退還事宜，否
      則將請求損害賠償，惟上訴人迄今仍置之不理；則扣除被
      上訴人尚需給付上訴人工程款2,534,908元，上訴人仍應
    　給付被上訴人3,298,753元。
（五）證人乙○○係在93年3月方到職，而系爭管材在93年元月
      底至二月初被竊，故證人並不知悉當時上訴人管理系爭管
      材之實際情況。蓋被上訴人在93年元月間發現工地空無一
      人，故以93年1月14日台水中工三所字第０九三六０００
      六三號函，請上訴人澄清或重新核報，繼之在93年3月6日
      復以台水中工三所字第０九三六００二九三號函催促，93
      年3月10日上訴人方以水二字第93011號函重新核報工地負
      責人、品管人員及勞安人員乙○○。
二、上訴人抗辯如下：
（一）本件兩造前於92年1月13日就被上訴人「苗栗七期～送水
      管 (一)」工程簽訂工程承攬契約，約定由上訴人負責埋
　　　設八百MMDIP管線，合計共2,954公尺，上述管材由被上訴
　　　人提供。嗣本件工程因交通部公路總局第二區養護工程處
  　　未能依約交付完整工地及排除施工障礙，造成本件工程無
    　法進行，停工期間長達三個月，上訴人遂於92年12月23日
　　　以本件工程停工超過三個月，依兩造工程契約書第二十條
　　　第五項暨採購補充說明第三十三條規定終止本件工程契約
　　　，故上訴人終止本件工程契約，非屬可歸責於上訴人之事
    　由，自生終止之效力。兩造所訂契約既經終止，上訴人即
      不負保管管材之義務。
（二）次查，本件上訴人於92年12月23日終止本件工程契約後，
      除於上開終止契約之函文中有請求被上訴人取回未施作之
      管材外，嗣後又分別於93年2月10日發函通知被上訴人將
      未施作之管材領回，惟被上訴人均未置理，直至93 年3月
      12日被上訴人方來函表示將於93年3月25日至上訴人公司
      清點管材並將管材運回，是上訴人於93年3月25日後，亦
      無繼續保管已領取管材之義務。至於被上訴人是否有領回
      系爭管材或系爭已領取管材事後遺失，均與上訴人無關。
（三）退步言之，如鈞院認上訴人於93年3月12日後基於本件工
      程契約第八條第四款規定仍有保管系爭管材之義務，則因
      上訴人多次請被上訴人領回，而被上訴人亦同意於93年3
      月25日至上訴人公司清點並運回管材；然被上訴人卻遲未
      於上開期日將系爭管材取回，被上訴人自屬受領遲延，則
      依民法第237條規定，上訴人就系爭管材失竊，僅於故意
      或重大過失負責，而上述管材遭竊，應非上訴人故意致之
      ；又上訴人承作本件工程迄今均未領取分毫工程款，被上
　　　訴人亦無支付任何保管系爭管材費用予上訴人；然上訴人
　　　尚有派員工在工地看守，依上訴人公司員工乙○○於鈞院
  　　之證述，足見上訴人就系爭管材已盡到保管義務，難謂上
　    訴人就系爭管材遭竊有何重大過失。準此，在被上訴人受
      領遲延之情形下，上訴人又無故意或重大過失之情，被上
　　　訴人自不能苛責上訴人就系爭管材遭竊負責。
（四）又按損害之發生或擴大被害人與有過失者，法院得減輕賠
      償金額或免除之，民法第217條第1項定有明文。本件上訴
      人早於92年12月23日及93年2月10日多次請求被上訴人領
      回系爭管材，而被上訴人均不予置理，甚至被上訴人自行
      決定於93年3月25日至上訴人公司領回系爭管材亦未前來
      ，導致系爭管材日後遭竊，是被上訴人就系爭管材遭竊之
      損害發生或擴大，自屬與有過失，參酌上訴人施作系爭工
      程尚未領取分毫承攬報酬等情，鈞院自當依上述民法第21
      7條第1項規定減輕或免除上訴人之賠償數額，方符公平。
（五）證人乙○○確係於93年2月1日即到系爭工地任職，上情除
      業經證人乙○○證述綦詳外，另徵諸上訴人公司於93年2
      月13日替證人乙○○加保勞工保險（一般加保時間均會在
      員工到職後為之），此亦有勞工保險卡乙份可佐，足見證
      人乙○○證稱渠於93年2月1日即到職，並非子虛；至於上
      訴人公司上開93年3月10日水二字第93011號函，係向被上
      訴人呈報證人乙○○為勞安人員，亦即乙○○除擔任系爭
      工地之工程師外，另兼任勞安人員，並非指乙○○係93年
      3月始進入上訴人公司任職，被上訴人率爾認定證人乙○
      ○93年3月始任職上訴人公司云云，顯有誤會。
三、原審判命上訴人應給付被上訴人3,298,753元及其法定利息
    ，上訴人提起上訴，並上訴聲明：求為判決：（一）原判決
    廢棄；（二）上廢棄部份，被上訴人在第一審之訴駁回；（
    三）第一、二審訴訟費用由被上訴人負擔。被上訴人則答辯
    聲明：（一）上訴駁回；（二）上訴費用由上訴人負擔。
四、兩造不爭執事項：
（一）上訴人於92年1月13日與被上訴人訂立承攬契約，承攬被
      上訴人「苗栗七期～送水管」工程，約定由上訴人負責埋
      設八00mmDIP管線2,954公尺，有關上開管線材料，由被上
      訴人提供。
（二）上訴人以交通部公路總局第二區養護工程處未能依約交付
      完整工地及排除施工障礙，致使系爭工程無法進行，停工
      期間長達三個月，依兩造工程契約書第二十條第五項暨採
      購補充說明第三十三條規定得終止本件工程契約為由，於
      92年12月23日向被上訴人終止本件工程契約，並請求被上
      訴人取回未施作之管材。嗣又於93年2月10日發函通知被
      上訴人將未施作之管材領回。
（三）本件工程係被上訴人配合公路局主體工程「台十三線21K+
      800~24K+ 750段拓寬工程」，委由公路局代辦發包施工；
      被上訴人於93年11月5日發函以本件附屬工程因公路局主
      體工程辦理現況結案，致無法施工，比照辦理現況結案。
（四）施工期間，被上訴人管材製造商錦源鑄造工業股份有限公
      司交付上訴人八00mmDlP管線共2,916公尺。上訴人因故未
      能繼續施作，另向被上訴人提出終止契約要求，經初驗核
      算其已施作部分之長度為合計為1,175 公尺。
（五）上開未施作之部分管材失竊，損害額為5,833,661元。
（六）上訴人尚未領取之工程款為2,534,908元。
（七）對於被上訴人於原審所提出原證一之工程契約、原證二之
      發貨單九紙、原證五之被上訴人公司函文等證物，形式上
      及實質上之真正不爭執。
（八）對於被上訴人於原審所提出原證四之函文及原證七之存證
      信函等證物之形式上真正不爭執。
五、兩造爭點：
（一）上訴人對於已領取而未施作之管材有無保管之義務？
（二）上訴人如負有保管之義務，其注意程度為何？
（三）上訴人可否就已領取管材之遺失，主張被上訴人與有過失
      ？
六、本院之判斷：
（一）上訴人對於已領取而未施作之管材有無保管之義務？
      被上訴人主張本件工程係配合公路局「台十三線21K+800~
　　　24K+750段拓寬工程」，委由公路局代辦發包施工，故其
　　　與原道路工程契約屬於契約之聯立，上訴人在主體工程未
  　　完成前，自不得擅自主張將配合性工程終止契約；且無論
  　  上訴人有無理由終止契約，依系爭工程契約第8條第4款規
      定，上訴人就其領用之材料負有保管之義務等語。上訴人
      抗辯：本件工程因交通部公路總局第二區養護工程處未能
  　　依約交付完整工地及排除施工障礙，造成本件工程無法進
　    行，停工期間長達三個月，上訴人以本件工程停工超過三
　　　個月，依兩造工程契約書第20條第5項暨採購補充說明第
　　　33條規定終止本件契約，並請求被上訴人自行派員接收其
　　　所提供之管材；上訴人終止本件工程契約，非屬可歸責於
　　　上訴人之事由，自生終止之效力。兩造所訂契約既經終止
　　　，上訴人即不負保管管材之義務等語。是本件兩造爭點首
  　　本件工程契約是否終止？如已終止，上訴人是否仍有保管
    　已領取管材之義務？經查：
１、依兩造間訂立之系爭工程契約第20條「契約終止解除及暫停
    執行」第5項約定：「因非可歸責於乙方（即上訴人）之事
    由，無法開工或施工中停工，乙方有終止契約或不終止契約
    之主張，甲方（即被上訴人）與乙方依採購補充說明三十三
    處理。」另依採購補充說明第33條約定：「因非歸責於乙方
    之事由，於簽訂本契約之次日起，在六個月內未能開工；或
    開工後無法施工而停工，其停工時間連續達九十日曆天或累
    計達一八○日曆天仍無法復工者；乙方得於三十日內函知甲
    方終止本契約」等語觀之，足認如因非歸責於上訴人之事由
    ，開工後無法施工而停工，其停工時間連續達九十日曆天者
    ，上訴人即有終止契約之權；而毋須被上訴人之同意。是被
    上訴人主張本件工程與原道路工程契約屬於契約之聯立，上
    訴人在主體工程未完成前，自不得擅自主張將配合性工程終
    止契約云云，自不足採。
２、上訴人抗辯：本件工程因交通部公路總局第二區養護工程處
    未能依約交付完整工地及排除施工障礙，造成本件工程無法
　  進行，停工期間長達三個月等情，被上訴人未為爭執；參以
　　本件工程因比照主體工程辦理現況結案，依被上訴人於93年
    10月14日召開本件工程現況結案及材料遺失賠償事宜協調會
    議紀錄所載：有關原道路工程辦理現況結案，不再施工之原
    因，均非因可歸責上訴人之事由，此有上開協調會議紀錄附
    卷可證（見本院卷107、108頁）。則上訴人以本件工程停工
　　超過三個月，依兩造工程契約書第20條第5項暨採購補充說
  　明第33條規定，於92年12月23日向被上訴人終止本件工程契
    約，自屬有據，應認兩造間之系爭工程契約，業經合法終止
    。
３、惟依系爭工程契約第8條第4款規定：「1.乙方領用或租借甲
    方之材料、機具、設備，應憑證蓋章並由甲方監工人員核轉
    。乙方領用或已租借之材料、機具、設備，須妥善保管運用
    維護；用畢 (餘)歸還時，應清理整修至符合規定或甲方認
    可之程度，於規定期限內運交甲方指定處所放置。其未辦理
    者，得視同乙方未完成履約。2.乙方對所領用或租借自甲方
    之材料、機具、設備，有浪費、遺失、被竊或非自然之毀損
    ，無法返還或修理復原者，乙方得以相同者或同等品返還，
    或折合現金賠償。賠償金額計算標準為按工程原領料價與市
    價兩者較高者再加百分之三什費及百分之五營業稅計算，並
    由扣款單位填開甲方統一發票給乙方收執。」等語觀之，無
    論上訴人終止契約有無理由，上訴人仍應將所領用用餘之材
    料清理整修至符合規範或被上訴人認可之程度，於規定期限
    內運交被上訴人指定處所放置，此為上訴人依系爭契約應盡
    之保管及返還責任，不因其終止契約而有不同。是上訴人抗
    辯系爭契約既經終止，上訴人即不負保管管材之義務云云，
    即不足採。
（二）上訴人如負有保管之義務，其注意程度為何？
      上訴人抗辯：上訴人終止契約後曾多次函請被上訴人領回
      管材，被上訴人遲未遵期將系爭管材取回，被上訴人自屬
      受領遲延，依民法第237條規定，上訴人就系爭管材失竊
      ，僅於故意或重大過失負責，而上述管材遭竊，上訴人並
      無故意或重大過失之情，自不能苛責上訴人就系爭管材遭
      竊負責等語。查：
１、按債權人對於已提出之給付，拒絕受領或不能受領者，自提
    出時起，負遲延責任；在債權人遲延中，債務人僅就故意或
    重大過失負其責任，民法第234、237條固定有明文；惟所謂
    已提出之給付，係指債務人依債務本旨，於適當之處所及時
    期實行提出給付者而言。本件上訴人於92年12月23日向被上
    訴人終止本件工程契約時，固同時請求被上訴人取回未施作
    之管材；嗣又於93年2月10日發函通知被上訴人將未施作之
    管材領回；此有上訴人上開函文附卷為憑，且為被上訴人所
    不爭執。惟查，被上訴人於接獲上訴人92年12月23日函文後
    ，雖未即取回未施作之管材，然於93年1月12日以台水中工
    三字第09300002360函覆上訴人關於道路主體工程無法施工
    路段所放置之管材請上訴人吊運集中管理（見原審卷第17頁
    ）。另被上訴人接獲上訴人93年2月10日函文後，除於同月
    23日召開施工協調會中，就被上訴人所供給之材料，仍請上
    訴人公司清點數量吊運集中管理，以確保材料安全及被上訴
    人公司接管；因上訴人未依上開協調會議結論辦理，再於93
    年3月12日以台水中工三字第093600328函請上訴人吊運集中
    管理被上訴人所供給之材料，並表示被上訴人將於93年3月
    25日赴上訴人公司清點材料並運返被上訴人公司等情，亦有
    上開函文及會議紀錄附卷可參（見原審卷第19、20、85、86
    頁）。查依系爭工程契約第8條第4款約定，上訴人領用或已
    租借之材料、機具、設備，須妥善保管運用維護；用畢 (餘
    )歸還時，應清理整修至符合規定或被上訴人認可之程度，
    於規定期限內運交被上訴人指定處所放置；此項約定，既不
    因上訴人是否已終止契約而異其效力，已如上述。則上訴人
    雖已終止系爭工程契約，依約仍負有將所領用而用餘之管材
    妥善保管，並依被上訴人指示吊運集中管理，以利被上訴人
    清點及運回。惟上訴人終止系爭工程契約後，並未依被上訴
    人指示，將用餘之管材吊運集中，妥善管理，業據上訴人於
    原審94年9月20日民事答辯狀三（二）自認：「原告雖有請
    被告集中保管已領取之管材，惟被告鑑於本件工程契約業已
    終止，並未答應」等語。則上訴人就依約應交還之用餘管材
    ，既未依被上訴人指示吊運集中管理，難謂其已債務本旨提
    出給付；是被上訴人縱未前往運回，亦不負受領遲延之責任
    。上訴人抗辯其就系爭管材失竊，僅於故意或重大過失負責
    云云，尚不足採。
２、上訴人雖又抗辯其承作本件工程迄今均未領取分毫工程款，
    被上訴人亦無支付任何保管系爭管材費用予上訴人；上訴人
　　尚有派員工在工地看守，就系爭管材已盡到保管義務等語。
　  惟查，系爭工程編列有「供給材料保管費」等情，此有被上
    訴人所提出之系爭工程結算明細表附卷可參（見本院卷第12
    9頁）；因上訴人未妥善保管用餘之管材，致部分管材失竊
    ，被上訴人將失竊管材之損失與應付上訴人之工程款相抵後
    ，仍有不足，始未給付上訴人工程款等情，已據被上訴人敘
    明在案；是上訴人就依約應交還之用餘管材，自負有善良管
    理人之注意義務。又上訴人終止系爭工程契約後，並未依被
    上訴人指示，將用餘之管材吊運集中，妥善管理，已如上述
    。另證人即受僱上訴人派駐系爭工地之工程師乙○○於本院
    準備程序雖證稱：「我是九十三年二月一日到龍浩公司任職
    ，當時此工程尚未結束，屬於停工階段。我去的時候前段工
    程已經完成，自來水管線已經沒有在埋設，剩餘的管材都集
    中在工區內，．．因為我們工地是屬於長條狀，總長一公里
    多，存放管材位置是在工區內，．．．放在路邊要施作的管
    材也是屬於工區內．．白天我們都有人看管，但集中保管管
    材離工務所有一段距離，晚上只有不定時的派人巡邏，所以
    遺失的時間點我不確定。」等語（見本院卷第53頁反面）；
    惟依證人證述可知，證人所稱存放管材之工區○○○○里○
    ○○○道路，距離工務所有一段距離，上訴人實際係將管材
    沿著施工道路擺放，並未將管材吊運集中管理。又被上訴人
    曾先後於93年1月14日及同年3月6日以台水中工三所字第093
    600063號、093600293號函文上訴人前所報核之工地負責人
    、勞安人員、品管人員據聞均已離職，請上訴人速予澄清或
    重新報核（見本院卷第63頁）；上訴人至93年3月10日始函
    覆並重新檢送工地負責人、勞安人員、品管人員名冊。縱證
    人乙○○證述其於93年2月1日即入駐系爭工地屬實；上訴人
    於終止系爭工程契約後，顯有一段時間，未有人員留守工地
    看管用餘之系爭管材；且證人乙○○對管材失竊之時間並不
    確定，僅稱約在二、三月間。難謂上訴人就其用餘之系爭管
    材，已善盡保管之責。
（三）上訴人可否就已領取管材之遺失，主張被上訴人與有過失
      ？
      上訴人抗辯其早於92年12月23日及93年2月10日多次請求
      被上訴人領回系爭管材，被上訴人均不予置理，甚至被上
      訴人自行決定於93年3月25日至上訴人公司領回系爭管材
      亦未前來，導致系爭管材日後遭竊，是被上訴人就系爭管
      材遭竊之損害發生或擴大，自屬與有過失云云。
１、按損害之發生或擴大，被害人與有過失者，法院得減輕賠償
    金額或免除之，民法第217條第1項，固定有明文。惟所謂被
    害人與有過失，須被害人之行為助成損害之發生或擴大，就
    結果之發生為共同原因之一，行為與結果有相當因果關係，
    始足當之。倘被害人之行為與結果之發生並無相當因果關係
    ，自無上開過失相抵法則之適用。本件上訴人就依約應交還
    之用餘管材，既未依被上訴人指示吊運集中管理，且未善盡
    保管之責，致部分管材失竊，已如上述。被上訴人雖曾於93
    年3月12日以台水中工三字第093600328函請上訴人吊運集中
    管理被上訴人所供給之材料，並表示被上訴人將於93年3月
    25日赴上訴人公司清點材料並運返被上訴人公司；惟上訴人
    既未將管材吊運集中管理，且依證人乙○○證述，管材失竊
    之時間約在93年2、3月間；顯在被上訴人表示將於93年3月
    25日赴上訴人公司清點材料並運返之前。是被上訴人有無運
    回上訴人用餘之管材，與系爭管材之失竊，其間並無相當因
    東關係，依上說明，自無過失相抵原則之適用。是上訴人抗
    辯被上訴人就系爭管材遭竊之損害發生或擴大，自屬與有過
    失，亦不足採。
七、本件被上訴人主張上訴人已領取之材料而未施作應返還被上
    訴人之管材損失為5,833, 661元，扣除被上訴人尚需給付上
    訴人工程款2,534,908元，上訴人仍應給付被上訴人3,298,7
    53元，業據被上訴人提出工程材料遺失價目彙計表、結算總
    表、結算明細表等影本為證；上訴人對所領取之管材、施作
    數量、管材單價並不爭執；上訴人雖抗辯其已施作之管材長
    度合計為1﹐196公尺，並提出被上訴人93年1月12日台水中
    工三所字第09300002360號函為證；惟兩造事後於93年11月
    26日辦理初驗時，經現場丈量結果，上訴人已施作之管材合
    計為1﹐175公尺，與竣工圖相符，並經上訴人派駐工地之證
    人乙○○簽認在案，此有被上訴人提出之初驗紀錄附卷可參
    （見本院卷第114頁）；故上訴人實際已施作之管材長度，
    自應以經雙方現場丈量確認之1﹐175公尺為可採。是被上訴
    人主張扣除被上訴人尚需給付上訴人工程款2,534,908元，
    上訴人仍應給付被上訴人3,298,753元，為可採信。
八、綜上所述，本件被上訴人主張上訴人就系爭應交還之用餘管
    材，未依系爭工程契約第8條第4款約定，依被上訴人指示吊
    運集中管理並善盡保管之責，致部分管材失竊，應負賠償責
    任，為可採信。從而被上訴人依系爭工程契約第8條第4款約
    定，請求上訴人給付系爭管材之損害3,298,753元及自起訴
    狀繕本送達翌日即94年9月6日起至清償日止，按年息百分之
    五計算之法定利息，洵屬正當，應予准許。是則原審判命上
    訴人如數給付，於法並無不合。上訴意旨指摘原判決不當，
    求予廢棄改判，為無理由，應予駁回其上訴。
九、本件事證已臻明確，兩造其餘陳述與舉證，核與本件判決結
    果不生影響，無逐一論述之必要，附此敘明。
十、據上論結，本件上訴為無理由，依民事訴訟法第449條第1項
    、第78條，判決如主文。
中　　華　　民　　國　　96　　年　　5 　　月　　1 　　日
                  民事第二庭    審判長法  官　童有德
                                      法  官  蔡秉宸
                                      法  官  翁芳靜
以上正本係照原本作成。
如對本判決上訴，須於收受判決送達後二十日內向本院提出上訴
書狀，其未表明上訴理由者，應於提出上訴後二十日內向本院提
出上訴理由書（須按他造人數附具繕本）。
上訴時應提出委任律師為訴訟代理人之委任狀。具有民事訴訟法
第四百六十六條之一第一項但書或第二項之情形為訴訟代理人者
，另應附具律師及格證書及釋明委任人與受任人有該條項所定關
係之釋明文書影本。
　　　　　　　　　　　　　　　　　　　書記官　許美惠
中　　華　　民　　國　　96　　年　　5 　　月　　2 　　日
                                                      Ｃ
